【裁判字號】    96,易,2964
【裁判日期】    970606
【裁判案由】    詐欺
【裁判全文】
臺灣板橋地方法院刑事判決              96年度易字第2964號
公  訴  人  臺灣板橋地方法院檢察署檢察官
被      告  乙○○
上列被告因詐欺案件，經檢察官提起公訴（96年度偵字第18173
號），本院判決如下：
    主  文
乙○○幫助詐欺，處有期徒刑月，如易科罰金，以新台幣壹仟
元折算壹日。
    事  實
一、乙○○已預見申辦帳戶交予他人使用，乃供他人詐欺犯罪所
    用，竟仍基於幫助詐欺之未必故意，於民國96年6 月6 日下
    午16時許，前往台北富邦銀行板橋分行開設帳號為00000000
    0000號之無存摺帳戶，俟取得金融卡及密碼（起訴書贅載「
    存摺」）後，旋於該日下午開戶後至晚間某時，在不詳地點
    ，將該帳戶之金融卡及密碼，交予年籍不詳之成年人供作詐
    欺犯行所用。而詐欺集團所屬某年籍姓名不詳之人，前已於
    同年月4 日透過雅虎奇摩拍賣網站，刊登販售服飾之訊息，
    甲○○遂訂購外套1 件，詎該詐騙集團成員見有機可乘，遂
    向甲○○詐稱，因網頁點閱錯誤，如不依其指示及時更正，
    將每月支付購物費用，甲○○不疑有他，因此陷於錯誤，依
    詐騙集團成員指示匯款至特定帳戶，而於同年月6 日晚間21
    時50分許，將新台幣（下同）89,000元款項匯入乙○○上開
    台北富邦銀行板橋分行帳戶內。嗣甲○○發覺有異，始知受
    騙，並報警循線查知上情。
二、案經台北縣政府警察局海山分局報告臺灣板橋地方法院檢察
    署檢察官偵查起訴。
    理  由
一、訊據被告乙○○於警詢、偵查及本院審理中均矢口否認有何
    幫助詐欺犯行，辯稱：其在台北富邦銀行板橋分行所開設之
    帳戶金融卡及密碼，放置在機車置物箱內，在開戶當天晚上
    遺失云云。經查：
  (一)台北富邦銀行板橋分行帳號000000000000號之無存摺帳戶，
    係被告於96年6 月6 日下午所開設，此有該行96年8 月21日
    函所附開戶資料1 件在卷可查（見偵查卷第27頁）。而被害
    人甲○○係因誤信網路購物而將款項89,000元匯入被告所有
    之上開帳戶內乙節，亦經被害人甲○○於警詢中陳述甚明（
    見偵查卷第9 至10頁），並有對帳單1 紙附卷可查（見偵查
    卷第25頁）。
  (二)次查，被告於本院審理中供稱，該帳戶係於開戶當天晚上遺
    失云云，然於警詢中卻供稱，其係於96年6 月9 日發現帳戶
    遺失，並未向警方報案或申請掛失止付云云（見偵查卷第5
    頁）。倘被告係於96年6 月6 日晚間即遺失該帳戶之金融卡
    ，何以至96年6 月9 日始發覺該等重要物品遺失？此顯與常
    情有違。再者，被告於偵查中雖供稱，其開戶所取得之金融
    卡係連同身分證、手機、會員卡等物品一起遺失云云（見偵
    查卷第32頁）。惟倘若國民身分證、金融卡等重要物品一併
    失竊，極有可能成為他人不法利用之工具，一旦遺失，焉有
    不立即報警之理？況經本院發函台北縣板橋市戶政事務所查
    詢結果，被告於96年6 月14日申辦國民身分證補發，該申請
    書所記載之遺失時間係於96年6 月11日，此有本院卷附該所
    96 年10 月15日函1 件可資佐證，亦顯與被告於警詢及本院
    審理中所述不符。益見被告所述其申辦帳戶所取得之金融卡
    係與國民身分證等物一起遺失云云，乃屬卸責之詞，不足採
    信。
  (三)此外，被告於開戶後，旋即在將開戶時存入之1,000 元領出
    ，此有該行存款往來明細表1 件在卷可查（見偵查卷第25頁
    ）。倘如被告於本院審理中所供「開設該帳戶是工作需要」
    云云，則何需於開戶後立即將存入之1,000 元領出？顯見被
    告開設該帳戶之目的並非供己使用甚明。參諸郵局或銀行等
    金融機構開設存款帳戶，請領存摺及金融卡一事，原係針對
    個人身分之社會信用而予以資金流通，具有強烈之屬人性，
    而金融帳戶為個人理財之工具，於郵局或銀行等金融機構申
    請開設存款帳戶亦無任何特殊之資格限制，一般民眾皆可以
    存入最低開戶金額之方式，任意於銀行或郵局等金融機構申
    請開設存款帳戶，且一般人並可於不同之金融機構申請多數
    之存款帳戶使用，此屬眾所周知之事實，亦為被告所應知，
    是依一般人之社會生活經驗，若見他人不以自己名義申請帳
    戶，反而向人收購或借用存款帳戶供己使用，衡情對於該等
    帳戶是否供詐欺等目的不法使用當有合理之懷疑，以被告係
    心智成熟之成年人，且利用他人帳戶從事詐欺犯罪之方式，
    早為傳播媒體廣為報導，依其個人之經驗，應有預見提供存
    摺及金融卡供他人使用，係幫助他人以上開帳戶從事詐欺犯
    罪。被告竟將其帳戶之存摺、金融卡交予年籍姓名不詳之人
    ，可見縱令因而幫助他人詐欺，亦不違反其本意，被告有幫
    助詐欺之不確定故意，至為灼然。本件事證明確，被告幫助
    詐欺犯行堪可認定。
二、按刑法及刑法施行法業於94年2 月2 日經總統以華總一義字
    第09400014901 號令修正公布，並於95年7 月1 日施行。核
    被告乙○○所為，係犯刑法第30條第1項、同法第339條第1
    項幫助詐欺取財罪。又被告以幫助之意思，參與構成要件以
    外之行為，為幫助犯，爰依正犯之刑減輕之。本院審酌被告
    之素行狀況與智識程度，並考量被告為圖小利，將存摺、金
    融卡交付他人使用等犯罪動機、目的、手段，與其犯行助長
    詐欺犯罪猖獗，增加被害人尋求救濟及治安機關查緝犯罪之
    困難度，對社會治安影響甚鉅，並害及被害人財產安全等所
    生危害程度，與本件被害人甲○○被詐騙金額為89,000 元
    ，且經歹徒領取一空之損害程度，暨被告犯罪後飾詞否認犯
    行之態度等一切情狀，量處如主文所示之刑，並諭知易科罰
    金之折算標準。
據上論斷，應依刑事訴訟法第299 條第1 項前段，刑法第30條第
1 項前段、第2 項、第339 條第1 項、第41條第1 項前段，刑法
施行法第1 條之1 ，判決如主文。
本案經檢察官馬凱蕙到庭執行職務。
中    華    民    國    97    年    6     月    6     日
                  刑事第十四庭  審判長法  官  林海祥
                                      法  官  許炎灶
                                      法  官  汪怡君
上列正本證明與原本無異。
如不服本判決，應於送達後十日內敘明上訴理由，向本院提出上
訴狀。
                                      書記官  李郁禎
中    華    民    國    97    年    6     月    11    日
附錄本案論罪科刑法條全文：
中華民國刑法第30條
幫助他人實行犯罪行為者，為幫助犯。雖他人不知幫助之情者，
亦同。
幫助犯之處罰，得按正犯之刑減輕之。
中華民國刑法第339條
意圖為自己或第三人不法之所有，以詐術使人將本人或第三人之
物交付者，處五年以下有期徒刑、拘役或科或併科一千元以下罰
金。
以前項方法得財產上不法之利益或使第三人得之者，亦同。
前二項之未遂犯罰之。


司法院資訊處製作；財團法人民間司法改革基金會備份。
